臺灣基隆地方法院基隆簡易庭小額民事判決
110年度基小字第2466號
原      告  明台產物保險股份有限公司

法定代理人  長瀬耕一
訴訟代理人  張家銘  
被      告  廖挺宇  


上列當事人間損害賠償事件，本院於民國110年12月15日辯論終
結，判決如下：
    主      文
被告應給付原告新臺幣貳萬參仟柒佰零伍元，及自民國一百一十
年十二月七日起至清償日止，按週年利率百分之五計算之利息。
原告其餘之訴駁回。
訴訟費用新臺幣壹仟元，其中新臺幣玖佰零柒元由被告負擔，餘
由原告負擔。
本判決第一項得假執行。但被告如以新臺幣貳萬參仟柒佰零伍元
為原告預供擔保，得免為假執行。
    事實及理由
一、本件被告經合法通知，未於言詞辯論期日到場，核無民事訴
    訟法第386條各款所列情形，爰依民事訴訟法第436條第2項
    、第385條第1項前段之規定，准原告之聲請，由其一造辯論
    而為判決。
二、原告主張：　　
　　被告於民國109年1月3日下午6時44分左右，駕駛TDN-5010號
    車輛，途經國道一號北向高架26公里400公尺內側車道時，
    疏未保持安全車距，以致撞損訴外人李淑萍所有並由訴外人
    黃守傑駕駛之ARE-8123號自用小客車（下稱系爭車輛）。因
    系爭車輛已經訴外人李淑萍向原告投保車體損失險，上開保
    險事故發生在保險期間，原告遂依保險契約之約定，給付系
    爭車輛必要修復費用總計26,129元（鈑金：8,442元；塗裝
    ：14,918元；零件：2,769元），並依法取得代位求償之權
    。為此，爰依侵權行為以及保險代位之法律關係，提起本件
    損害賠償之訴，並聲明：被告應給付原告26,129元，及自起
    訴狀繕本送達之翌日起至清償日止，按週年利率5%計算之利
    息。
三、被告答辯：
　　被告經本院合法通知，未於言詞辯論期日到場，亦未提出書
    狀為任何聲明及陳述。
四、本院判斷：
  ㈠查被告於109年1月3日下午6時44分左右，駕駛TDN-5010號車
    輛沿國道一號北向高架內側車道行駛，途經北向高架26公里
    400公尺附近，疏未注意車前狀況，以致追撞訴外人襲國相
    駕駛之DL-1950號自用小客車，導致DL-1950號自用小客車向
    前位移並推撞訴外人黃守傑駕駛之系爭車輛，系爭車輛因此
    受有車體損害，而系爭車輛乃訴外人李淑萍所有等事實，業
    據原告提出系爭車輛行車執照、國道公路警察局道路交通事
    故當事人登記聯單、國道公路警察局第一公路警察大隊道路
    交通事故初步分析研判表等件為證，並經本院職權查詢確認
    公路監理電子閘門紀錄暨向內政部警政署國道公路警察局第
    一公路警察大隊函調事故資料查明屬實，有公路監理電子閘
    門查詢紙本、內政部警政署國道公路警察局第一公路警察大
    隊110年11月19日國道警一交字第1101011988號函暨道路交
    通事故初步分析研判表、道路交通事故現場圖、道路交通事
    故調查報告表㈠㈡、道路交通事故談話紀錄表、員警蒐證照片
    等件在卷足考；兼之被告經本院合法通知，既未到庭爭執，
    亦未提出書狀表明證據或有利於己之答辯以供審酌，本院綜
    合上開證據調查結果，自堪信「被告駕駛車輛疏未注意車前
    狀況」，即為上揭交通事故之肇事原因。
  ㈡按「汽車行駛時，駕駛人應注意車前狀況及兩車並行之間隔
    ，並隨時採取必要之安全措施，不得在道路上蛇行，或以其
    他危險方式駕車。」道路交通安全規則第94條第3項訂有明
    文。又上開規定旨在保障公眾行車安全，核屬保護他人之法
    律，倘有違反，即應推定為有過失（民法第184條第2項規定
    參照）。本件被告於旨揭時、地，駕駛車輛疏未注意車前狀
    況，以致由後追撞同向行駛在前之DL-1950號自用小客車，
    導致DL-1950號自用小客車向前位移並推撞訴外人黃守傑駕
    駛之系爭車輛，則被告自係明確違反道路交通安全規則之相
    關規定，其有過失甚明；且被告於旨揭時、地，違反交通法
    規以致系爭車輛受有車體損害（下稱系爭車損），則被告之
    過失行為與系爭車損間，自有相當因果關係存在。第按因故
    意或過失，不法侵害他人之權利者，負損害賠償責任；汽車
    、機車或其他非依軌道行駛之動力車輛，在使用中加損害於
    他人者，駕駛人應賠償因此所生之損害，民法第184條第1項
    前段、第191條之2前段亦有明定；本件被告既有過失，其過
    失行為與系爭車損復有相當因果關係，則被告自應依法對訴
    外人李淑萍即系爭車輛之所有人負損害賠償之責。
  ㈢按損害賠償祇應填補被害人實際損害，保險人代位被害人請
    求損害賠償時，依保險法第53條第1項規定，如其損害額超
    過或等於保險人已給付之賠償金額，固得就其賠償之範圍，
    代位請求賠償，如其損害額小於保險人已給付之賠償金額，
    則保險人所得代位請求者，即祇以該損害額為限（最高法院
    65年台上字第2908號判例意旨、83年度台上字第806號判決
    意旨參照）。蓋保險給付請求權之發生，係以保險契約為其
    基礎；至保險人於給付保險金以後，雖得代位行使被保險人
    對於第三人之請求權，然此實係基於保險法第53條第1項之
    規定，是其二者之賠償範圍，本非必然一致，苟被保險人對
    於第三人之請求權有一定限額者，就令保險人給付之賠償金
    額已經超過此項限額，然因保險人係依保險法第53條第1項
    規定，依債權移轉之法律關係對第三人主張權利，核其所得
    請求之範圍，自仍以被保險人原得對第三人請求之額度為限
    。又物之所有人依民法第196條規定請求物被毀損所減少之
    價額，固得以修復費用為估定之標準，惟以必要者為限，即
    修理材料以新品換舊品，應予折舊（最高法院77年第9次民
    事庭會議決議參照）。本件原告主張訴外人李淑萍業向原告
    投保車體損失險，系爭車禍即保險事故發生在保險期間，原
    告遂依保險契約之約定，給付系爭車輛必要修復費用合計26
    ,129元（鈑金：8,442元；塗裝：14,918元；零件：2,769元
    ）等情，業據提出與其主張相符之明台產物保險股份有限公
    司汽車保險單、汎德永業汽車股份有限公司汎德台北分公司
    估價單、收銀機統一發票、汽車險賠款同意書等件為據，經
    核無訛；因原告曾當庭表明其就零件計扣折舊無意見、此部
    分請本院依規定予以核算等語（見本院110年12月15日言詞
    辯論筆錄），故可認原告主張之訴外人李淑萍損害額，應扣
    減折舊方屬合理。本院參酌系爭車輛行車執照之記載，僅知
    系爭車輛乃104年6月出廠，而不知其確切之出廠日期，故推
    定系爭車輛為104年6月15日出廠，是自104年6月15日起，至
    系爭車禍發生日即109年1月13日止，系爭車輛之使用時間為
    4年6個月又30日；再參考行政院公布之固定資產耐用年數表
    ，其他業用客車耐用年數為五年（財政部106年2月3日台財
    稅字第10604512060號函附之固定資產耐用年數表參看），
    依定率遞減法計算，系爭車輛之零件部分，每年折舊千分之
    三六九，是依營利事業所得稅查核準則第95條第6款、第8款
    ：「固定資產提列折舊採用定率遞減法者，以一年為計算單
    位，其使用期間未滿一年者，按實際使用之月數相當於全年
    之比例計算之，不滿一月者，以月計」之方法核算，系爭車
    輛「零件」經折舊後之殘值為345元【計算式：第1年折舊
    值：2,769元×0.369＝1,022元，元以下四捨五入，以下均同
    ；第2年折舊值：（2,769元－1,022元）×0.369＝645元；第3
    年折舊值：（2,769元－1,022元－645元）×0.369＝407元；第4
    年折舊值：（2,769元－1,022元－645元－407元）×0.369＝256
    元；第5年折舊值：（2,769元－1,022元－645元－407元－256元
    ）×0.369×7/12＝94元。折舊後之零件殘值：2,769元－（1,0
    22元＋645元＋407元＋256元＋94元）＝345元】。從而，倘以系
    爭車輛「零件」經折舊後之殘值345元，加上不應計列折舊
    之鈑金鈑金8,442元、塗裝14,918元，堪認訴外人李淑萍因
    本件車禍所受之財產損害合計23,705元【計算式：345元＋8,
    442元＋14,918元＝23,705元】。準此，訴外人李淑萍所得對
    被告請求賠償之範圍，自係以23,705元之金額為限；又原告
    雖已依保險契約對訴外人李淑萍給付26,129元，然原告既依
    保險法第53條規定，本於債權移轉之法律關係對被告主張權
    利，則原告所得請求之範圍，自亦以訴外人李淑萍本得對被
    告請求之額度即23,705元為限。
五、從而，原告基於侵權行為及保險代位求償之法律關係，請求
    被告給付23,705元，及自起訴狀繕本送達翌日即110年12月7
    日起至清償日止，按週年利率5%計算之利息，為有理由，應
    予准許；至逾上開金額之請求，於法無據，為無理由，應予
    駁回。
六、本件第一審裁判費為1,000元，此外核無其他訴訟費用之支
    出，是本件訴訟費用額確定為1,000元，爰依職權確定前開
    訴訟費用由兩造按其勝敗比例負擔。
七、本判決係適用小額訴訟程序所為被告敗訴之判決，依民事訴
    訟法第436條之20之規定，應依職權宣告假執行，爰依職權
    宣告之，併酌情宣告被告預供相當之擔保金額後，得免為假
    執行。
中　　華　　民　　國　　110 　年　　12　　月　　15　　日
                  基隆簡易庭法  官   王慧惠
以上正本係照原本作成。　　　　　　　　　   
對於本件判決如有不服，應於收受送達後20日內向本院提出上訴
書狀，上訴於本院合議庭，並按他造當事人之人數附具繕本。
當事人之上訴，非以判決違背法令為理由不得為之，上訴狀應記
載上訴理由，表明下列各款事項：
㈠原判決所違背之法令及其具體內容。
㈡依訴訟資料可認為原判決有違背法令之具體事實。
如委任律師提起上訴者，應一併繳納上訴審裁判費。
中　　華　　民　　國　　110 　年　　12　　月　　15　　日
                            書記官   姚安儒